【裁判字號】    89,易,1903
【裁判日期】    891226
【裁判案由】    傷害等
【裁判全文】
臺灣桃園地方法院刑事判決                        八十九年度易字第一九三號
    公  訴  人  臺灣桃園地方法院檢察署檢察官
    被      告  乙○○
右列被告因傷害等案件，經檢察官提起公訴（八十八年度偵字第二0二六號），本院
判決如左：
        主  文
乙○○共同以強暴脅迫使人行無義務之事，處拘役肆拾日，如易科罰金，以佰元折
算壹日。
        事  實
一、乙○○、甲○○原係朋友關係，緣甲○○曾於民國八十七年十月間，因細故與乙
    ○○發生爭執，竟夥同二不詳姓名之男子，至桃園縣八德市容友新村七十七號乙
    ○○配偶謝秀美所經營之紫玫瑰檳榔攤，砸壞攤位上之物品及玻璃，致謝秀美因
    而早產，二人乃於八十七年十一月二十三日二十時許，在桃園縣中壢市徐文良婦
    產科內以新台幣（下同）二十九萬元達成和解。詎甲○○事後竟遲延未給付，乙
    ○○多次索取未果，八十八月七月五日二十二時二十分許，乙○○與另一不詳姓
    名年籍之成年男子至桃園縣中壢市○○路一三０之三號甲○○住處聊天，並以邀
    甲○○一起至乙○○位於桃園縣平鎮市○○路三二九號之商店內喝酒，八十八年
    七月六日凌晨一時許，乙○○再向甲○○索取前述債務未果，乙○○竟基於共同
    傷害之故意，夥同姓名年籍均不詳綽號之成年男子四名，或持安全帽，或徒手共
    同毆打甲○○，致甲○○受有左眼臉三．五公分乘三公分血腫、破皮、左眼出血
    ；左前額一公分乘一公分、一公分乘０．五公分、一公分乘０．五公分等多處擦
    挫傷；頭頂與後頭部多次壓痛與腫；左手三公分乘０．五公分；右手四公分乘三
    公分、一公分乘一公分、一公分乘一公分、三公分乘二公分多次擦傷、鼻樑腫與
    壓痛；右唇口腔內膜瘀血與潰瘍破皮之傷害，並揚言「如果不還錢，就要你全家
    的命」等語為脅迫方法，要脅甲○○於八十八年七月六日償還二十萬元、七月十
    三日償還二十萬元、七月二十一日償還十九萬元，總計五十九萬元，致甲○○答
    應簽立五十九萬元之借據，及願屆期如數支付，共同使甲○○行無義務之事。乙
    ○○見目的已達，始於當日凌晨三、四時載甲○○回家。嗣甲○○因畏懼，先於
    七月六日十五時二十分許向台灣省公路警察大隊觀音分隊告訴，復於七月七日至
    台灣桃園地方法院檢察署申告，而查悉上情。（傷害部分已撤回告訴）
二、案經被害人甲○○訴由台灣桃園地方法院檢察署檢察官偵查起訴。
         理  由
一、訊據被告乙○○固坦承因向被害人索債未果，而毆打被害人，及被害人簽立借據
    之事實，惟矢口否認有恐嚇及脅迫使人行無義務之事之犯行，辯稱：係被害人自
    願開具借條，伊並無脅迫使人行無義務之事，更無恐嚇被害人云云。然查：右揭
    犯罪事實業據告訴人指訴歷歷，參以告訴人之前即拒不付款，若非被告先施以毆
    打復以言詞威脅，告訴人豈有臨時反悔答應付款之理，此外，復有甲○○驗傷診
    斷證明書、借據草稿各一紙、及照片十四幀在卷可稽，是被告有施以上開強暴、
    脅迫行為，要無可疑，被告空言否認，無非臨訟畏罪飾卸之詞，要無足採，本件
    事證已臻明確，被告犯行洵堪認定。
二、按刑法第三百零五條之恐嚇罪，係指單純以將來加害生命、身體、自由、名譽及
    財產之事，恐嚇他人致生危害於安全者而言，如對他人之生命、身體等，以實現
    之強暴脅迫手段加以危害要挾，使人行無義務之事，即應構成刑法第三百零四條
    之強制罪，而非同法第三百零五條之恐嚇安全罪。核被告乙○○所為，係犯刑法
    第三百零四條第一項之強制罪。被告乙○○與四名不詳姓名之成年男子間，有犯
    意之聯絡，行為之分擔，均為共同正犯。爰審酌被告犯罪之動機、目的、手段，
    犯罪時所受之刺激及其品性、生活狀況、智識程度、犯罪所生之損害，及犯罪後
    態度等一切情狀，量處如主文所示之刑，並諭知易科罰金之折算標準。
三、被告乙○○於上揭時地傷害甲○○部分，起訴書認尚犯刑法第二百七十七條第一
    項之罪，經查，告訴人已於偵查中向平鎮分局龍岡派出所警員王武雄撤回告訴，
    此有證人即警員王志雄於偵審、及崔鵬年於本院審理中證述屬實，並有案件移送
    收文簿影本及平鎮分局函各一紙可按，惟此部分與前開有罪部分，有方法結果之
    牽連關係，為裁判上之一罪，爰不另為不受理判決之諭知，附此敘明。
四、公訴人另以被告於前揭時、地亦同時脅迫被害人簽立本票三紙等語。訊據被告堅
    決否認有強制被害人簽具本票之犯行，辯稱：當時被害人僅簽具借據，並未簽具
    本票等語，經查，被害人甲○○於本院審理中供稱：不清楚是否有簽具本票等語
    ，且其書面供述亦僅稱重抄借據一紙，再公訴人認定上述事實之本票三張，經查
    均係八十七年十一月二十三日開立，與本案時間不符，有該本票三紙附卷可稽，
    此外，並無積極證據證明被告有強暴、脅迫被害人簽具本票三紙之犯行，惟公訴
    人既認此與前揭經本院論罪之查獲之強制罪犯行部分有實質上一罪之關係，爰不
    另為無罪之諭知。
據上論斷，應依刑事訴訟法第二百九十九條第一項前段、刑法第二十八條、第三百零
四條第一項、第四十一條、罰金罰鍰提高標準條例第一條前段、第二條，判決如主文
。
本案經檢察官張春暉到庭執行職務。
中      華      民      國    八十九    年     十二     月    二十六    日
                                臺灣桃園地方法院刑事第二庭
                                      法  官  曾 正 耀
右正本證明與原本無異。
如不服本判決，應於判決送達後十日內向本院提出上訴狀( 應附繕本 )，上訴於
臺灣高等法院。
                                      書記官  蘇    萱
中        華        民        國   八十九   年   十二   月   二十七     日
刑法第三百零四條第一項
以強暴、脅迫使人行無義務之事或妨害人行使權利者，處三年以下有期徒刑、拘役或
三百元以下罰金。


司法院資訊處製作；財團法人民間司法改革基金會備份。
